---
title: "TELESUR-GDM"
subtitle: "Rapport Statistique -- Final"
format:
  docx:
    toc: true
    number-sections: true
    highlight-style: github
author: "Dr Philippe MICHEL"
bibliography: stat.bib
cite-method: biblatex
csl: jama.csl
#reference-location: margin
#citation-location: margin
license: "CC BY-SA"
prefer-html: true
---


```{r setup, include=FALSE}
knitr::opts_chunk$set(echo = FALSE, warning = FALSE, message = FALSE, cache = FALSE) 
expx <- FALSE
classeur <- "telesurgdm1.xls"
```

```{r}
#| label: lib

library(baseph)
library(janitor)
library(corrplot)
library(tidyverse)
library(lubridate)
library(labelled)
library(kableExtra)
library(forestmodel)
library(epiDisplay)
library(confintr)
library(missMDA)
library(colorspace)
library(visdat)
library(gtsummary)
library(FactoMineR)
library(factoextra)
```

```{r}
#| label: import
#| 
bno <- read_csv("datas/bnom.csv")
nax <- c("NA","na","NK","","A","K", "Non disponible")

erreur <- read_csv("datas/erreur.csv")
erreur <- erreur[[1]]
ttf <- read_csv("datas/FACTRISK.csv",na = nax)
ttr <- read_csv("datas/CRACCT.csv",na = nax)
ttc <- read_csv("datas/COMPLICATIONS.csv",na = nax)
tt <- left_join(ttf,ttr,by = "SUBJID")
tt <- left_join(tt,ttc,by = "SUBJID") |> 
  mutate_if(is.character, as.factor) |>
  janitor::clean_names() |>  
  drop_na(accdte) |> 
  drop_na(23:33) |> 
  dplyr::select(-hospiton)

zz <- which(tt$subjid %in% erreur)
  tt <-  tt |> 
   filter(tt$subjid != tt$subjid[zz])
  tt$imccalcul = bmiph(tt$imccalcul,lang = "eng" )
#
  var_label(tt) <- bno$nom
#
tt <- tt |>   
mutate(suivi = as.factor(ifelse(as.numeric(str_sub(tt$accdte, -2))>18,"Application", "Papier")))
  
tt$suivi <- tt$suivi %>%
  fct_relevel(
    "Papier", "Application"
  )
tt <- tt |> 
  mutate(accdte = dmy(accdte)) |> 
  mutate(ddn = dmy(ddn)) |> 
  mutate(age = (as.numeric(accdte-ddn)-287)/365.25) |> 
  mutate(ddgage = if_else(age>35,"Oui", "Non")) |> 
  dplyr::select(-ddn)



var_label(tt$imccalcul) <- "BMI"

tt <- tt |> 
  dplyr::select(-c(accdte,accttermjrs)) |> 
  mutate(terme = if_else(accttermsa<37,"Prématuré","À terme"))
var_label(tt$terme) <- "Terme"

## Recodage de tt$parit en tt$parit
tt$parit <- cut(tt$parit,
  include.lowest = TRUE,
  right = TRUE,
  dig.lab = 1,
  breaks = c(0, 1, 2,  10),
  labels = c("1","2","3 et +")
)
var_label(tt$parit) <- "Parité"

#
# Complications
#
ttc <- tt |> 
  dplyr::select(hta,cesaron,extracton,traumaton, preeclampon, macroson, rciuon, apgaron, mfiuon, hypoglicon, hypocalcon, acidoson, dystocon, fracton, icteron) |> 
  mutate_all(as.numeric)
tt$complication <- as.factor(ifelse(rowSums(ttc) == 15, "Pas de complication","Complication"))
## Réordonnancement de tt$complication
tt$complication <- tt$complication |> 
  fct_relevel(
    "Pas de complication", "Complication"
  )

var_label(tt$complication) <- "Score de complications"
```
## Contrôle des données

L'échantillon comporte `r nrow(tt)` cas pour `r ncol(tt)` variables.

### Données manquantes

Par définition les variables *Complications* n'ont pas de donnés manquantes & ne sont donc pas représentées sur ce graphique.

```{r}
#| label: manq
#| fig-cap: Données manquantes

tt |> 
  dplyr::select(c(2:1,34)) |> 
vis_miss(show_perc_col = TRUE)
```

La variable *poids de fin de grossesse* est quasiment absent pour tout le suivi dans le groupe `application` donc a été inutilisable. 

## Description de la population

### La mère

```{r}
#| label: descmere
#| tbl-cap: Tableau descriptif -- Parturiente

# options(OutDec = ",") 
tt |> 
  dplyr::select(2:10,12,32,33) |> 
  tbl_summary(by = suivi,missing = "no",    statistic = list(
      all_continuous() ~ "{mean} ({sd})"
    )) |> 
    modify_header(label ~ " ") %>%
  bold_labels() |> 
  add_overall(col_label = "**Total**, N = {N}") %>%
  add_n() |> 
  add_p( test = list(all_continuous() ~ "t.test", all_categorical() ~ "chisq.test")) |> 
  bold_p() |> 
  gexptabph(lg = FALSE, exp = expx, nomfich = classeur, nomsheet = "descmere")
```

### L'accouchement

```{r}
#| label: descaccouch
#| tbl-cap: Tableau descriptif -- Accouchement

tt |>
  dplyr::select(13:18,32,34) |>
  tbl_summary(by = suivi,missing = "no",    statistic = list(
      all_continuous() ~ "{mean} ({sd})"
    )) |> 
    modify_header(label ~ " ") %>%
  bold_labels() |> 
  add_overall(col_label = "**Total**, N = {N}") |> 
  add_n() |> 
  add_p( test = list(all_continuous() ~ "t.test", all_categorical() ~ "chisq.test")) |>  
  bold_p() |> 
  gexptabph(
    lg = FALSE,
    exp = expx,
    nomfich = classeur,
    nomsheet = "desaccouch"
  )

```



## Critère principal

Le critère est la présence d'au moins un critère présent parmi les 15 items étudiés.

### Test de Dunnett-Gent   

```{r}
#| label: tabcrit1
#| tbl-cap: Suivi & complications

tt |> 
  tbl_cross(complication, suivi, percent = "column") |> 
    bold_labels() |> 
  gexptabph(
    lg = FALSE,
    exp = expx,
    nomfich = classeur,
    nomsheet = "crit1"
  )
```



```{r}
#| label: dunnett
zz <- table(tt$complication,tt$suivi)
#
on <- zz[1,2]
or <- zz[1,1]
o <- on +or
nn <- zz[1,2] + zz[2,2]
nr <- zz[1,1] + zz[2,1]
n <- nn+nr
dl <- -0.1
#
pn <- (o +nn*dl)/n
pr <- (o - nr*dl)/n
en <- pn*nn
er <- pr*nr
zz <- (on-en)^2/en + (or-er)^2/er + (on-en)^2/(nn-en) + (or -er)^2/(nr-er)
zz <- beaup(1 -pchisq(zz,1),affp = 1)

```
Le test de Dunnett-Gent est un $\chi^2$ corrigé pour les études en non infériorité. On estime la marge d'infériorité acceptable à 10 %. `r zz`,  la non-infériorité et donc prouvée (il s'agit d'un test de non infériorité, l'hypothèse H0 *L'application fait moins bien (plus de cmplications) que le suivi de régférence* est rejetée.)


### Analyse en supériorité

```{r}
#| label: crit1or
#| fig-cap: Complication vs suivi - Odd-Ratio

cc(tt$complication,tt$suivi, design = "cohort", main = "présence de complications vs type de suivi", xlab = "Suivi", ylab = "Complications")
```


#### Par facteur

On recherche d'autres critères pouvant être liés à la présence de complications. Par construction, tous les items définis comme *complication* ne peuvent pas être pris en compte comme facteur de risque. 

```{r}
#| label: crti1simple
#| tbl-cap: Critères de gravité & complications

tt |>
  dplyr::select(3, 6:10, 12, 32, 34,35) |>
  tbl_summary(by = complication, missing = "no", statistic = list(
      all_continuous() ~ "{mean} ({sd})"
    )) |> 
  modify_header(label ~ " ") %>%
  bold_labels() |>
  add_n() |>
  add_p( test = list(all_continuous() ~ "t.test", all_categorical() ~ "chisq.test")) |> 
  bold_p() |>
  gexptabph(
    lg = FALSE,
    exp = expx,
    nomfich = classeur,
    nomsheet = "critgrav"
  )
```

L'âge supérieur à 35 ans, l'IMC, la parité & le traitement par insuline semblent être des facteurs de risque de complication & seront pris en compte dans l'analyse par régression ainsi que le terme (p = 0,06). 


```{r}
#| label: crit1multi
#| tbl-cap: Critères de gravité & complications -- Régression

ll <-  glm(complication~ suivi + ddgage + imccalcul + parit + insulon+  terme, data = tt, family = binomial)
ll |> 
  tbl_regression(exponentiate = TRUE) |> 
  bold_labels() |>
  bold_p() |> 
  pexptabph(lg = FALSE, exp = expx, nomfich = classeur, nomsheet = "regression")
```

```{r}
#| label: multifig
#| fig-cap: Critères de gravité & complications -- Régression
#| fig-asp: 1

forest_model(ll,factor_separate_line = TRUE) +
  theme(
      text = element_text(size = 16),
      plot.title = element_text(size = 16, face = "bold"),
      plot.subtitle = element_text(size = 12),
      axis.title.x = element_blank(),
      axis.title.y = element_blank(),
      strip.text.x = element_text(size = 12)
  ) +
      labs(title = "Facteurs de risque")
```



## Critères secondaires

### Proportion de chaque item

```{r}
#| label: critptab
#| tbl-cap: Présentation des complications individuellement vs le suivi

tt |> 
  dplyr::select(c(32,14,16,19:31)) |> 
  tbl_summary(by = suivi, missing = "no", statistic = list(
      all_continuous() ~ "{mean} ({sd})"
    )) |>
    modify_header(label ~ " ") %>%
  bold_labels() |> 
  add_n() |> 
  add_p( test = list(all_continuous() ~ "t.test", all_categorical() ~ "chisq.test")) |> 
  bold_p() |> 
  gexptabph(lg = FALSE, exp = expx, nomfich = classeur, nomsheet = "compli_ind")
```

### Proportion de patientes mise sous insuline

```{r}
#| label: insul
#| tbl-cap: Proportion de patientes mises sous insuline par groupe

tt |> 
  dplyr::select(insulon,suivi) |> 
  tbl_cross(percent = "column") |> 
    bold_labels() |> 
  add_p() |> 
  bold_p() |> 
  gexptabph(lg = FALSE, exp = expx, nomfich = classeur, nomsheet = "insuline")
```

Le type de suivi ne semble pas influer sur la mise sous insuline. 

## Technique {.appendix}

L’analyse du critère principal a été réalisée en per-protocole. Seul un test d’équivalence par un $\chi^2$ a été réalisé en intention de traiter pour compléter le résultat principal.

La comparaison des deux méthodes de suivi a été effectuée grâce à un χ2 de Dunnett-Gent & présentée par un Odd-Ratio avec son intervalle de confiance à 95 %.

Une analyse simple a été réalisée pour rechercher d'éventuels facteurs pronostics.

Les données discrètes ont été présentées en pourcentage puis comparées par un test exact du $\chi^2$. Les données numériques ont été présentées par leur moyenne  & l'écart-type puis comparées par le test du t de Student après vérification de l'égalité de variance. 

Un modèle de régression logistique a été employé. Ce modèle de régression a été limité aux facteurs associés à la réponse en utilisant les critères ayant une la réponse significative avec un seuil p.value = 0,2 lors de l’étape précédente. Une recherche du meilleur modèle a été réalisée par un step-by-step descendant évaluée par le critère d’information d’Akaike.

Cette étape a été réalisée après imputation des données manquantes mais le résultat final a été calculé sur les données vraies.

L'analyse statistique a été réalisée avec le logiciel **R** [@rstat] & diverses librairies en particulier celles du `tidyverse` [@tidy] & `baseph` [@baseph].
